臺灣臺北地方法院交通事件裁定　　　　 94年度交聲字第744號
原處分機關　台北市交通事件裁決所
異　議　人　甲○○
即受處分人
上列異議人即受處分人因違反道路交通管理處罰條例案件，對於
臺北市交通事件裁決所於94年7 月11日所為之處分（原處分案號
：北市裁二字第裁22－ACU691598 號）聲明異議，本院裁定如下
：
    主  文
異議駁回。
    理  由
一、按汽車駕駛人拒絕接受酒精濃度測試之檢定者，處新臺幣（
    下同）6 萬元罰鍰，並當場移置保管其車輛及吊銷其駕駛執
    照，且3 年內不得考領駕駛執照，道路交通管理處罰條例第
    35條第3項前段、第67條第2項分別定有明文。再按「警察對
    於已發生危害或依客觀合理判斷易生危害之交通工具，得予
    以攔停並採行下列措施：一、要求駕駛人或乘客出示相關證
    件或查證其身分。二、檢查引擎、車身號碼或其他足資識別
    之特徵。三、要求駕駛人接受酒精濃度測試之檢定」，警察
    職權行使法第8 條亦有明文，顯見員警依客觀合理判斷，得
    對易生危害之交通工具實施攔停，並對駕駛人實施酒測。而
    何謂「依客觀合理判斷易生危害之交通工具」，基本上是依
    照員警執法時自己之主觀認知。至於何人來判斷員警之主觀
    認知有無違反法律規定、員警濫權時由誰來監督等問題，由
    於員警是公務員，原則上應推定員警都能依法執行公務，何
    況社會上發生拒絕攔停而衝撞員警，甚至槍殺員警之事例不
    在少見。如果不賦予員警自由裁量權，員警如何維護公眾安
    全、如何維持交通秩序，更如何保障自身生命之安全，因此
    當然應賦予員警在值勤時判斷之餘地，決定是否攔停、實施
    酒測。當然，員警濫用權力之情況，亦不在少見，為了兼顧
    人民之權益，並確保公務執行之正當性，法律已有相關之制
    度設計，讓人民在員警值勤之際，可以當場表示異議，以便
    員警有自行檢討之機會。如果員警還是堅持應實施酒測，人
    民可以向員警要求提供書面紀錄，嗣後並得提起訴願及行政
    訴訟，此所以警察職權行使法第29條規定之意義所在：「義
    務人或利害關係人對警察依本法行使職權之方法、應遵守之
    程序或其他侵害利益之情事，得於警察行使職權時，當場陳
    述理由，表示異議。前項異議，警察認為有理由者，應立即
    停止或更正執行行為；認為無理由者，得繼續執行，經義務
    人或利害關係人請求時，應將異議之理由製作紀錄交付之。
    義務人或利害關係人因警察行使職權有違法或不當情事，致
    損害其權益者，得依法提起訴願及行政訴訟。」由此可知，
    汽車駕駛人雖然對於自己有無喝酒最清楚，但員警身為執法
    之公務人員，為維護自己及社會大眾之安全，必須在短時間
    內作出判斷，值勤時難免有未見周全之處。前述警察職權行
    使法之制度設計，即是兼顧個別人民之權益及社會大眾行的
    安全之公共利益所作的平衡決定，此一規定雖未盡如人意，
    卻是為謀全體人民和諧安樂生活所做之不得已安排，汽車駕
    駛人尚不得無故拒絕接受酒精濃度測試之檢定。
二、本件原處分機關台北市交通事件裁決所以異議人即受處分人
    甲○○於94年5 月20日晚間22時33分許，駕駛車號KD－3345
    號自小客貨車，由臺北市○○路○ 段南向北方向行駛，因疑
    似酒醉駕車，經其他小客車駕駛人檢舉，當時正於辛亥路4
    段221 巷口執行路檢之臺北市政府警察局文山二分局員警旋
    即至該路段233 號前將異議人攔停，因員警發現異議人有飲
    酒之跡象，且異議人駕駛之車號KD－3345號自小客貨車，原
    係FT-2026 號車，竟懸掛他車車牌行駛，在告知違規事實後
    ，對異議人進行酒精濃度檢測，然異議人卻拒絕員警實施酒
    精濃度測試，員警遂以違反道路交通管理處罰條例第35條第
    3 項規定掣單舉發。嗣因異議人於應到案日期前向原處分機
    關提出申訴，原處分機關請舉發單位調查結果，仍認異議人
    有前揭違規行為，原處分機關遂於94年7 月11日逕行依道路
    交通管理處罰條例第35條第3項、第67條第2項及違反道路交
    通管理事件統一裁罰標準表規定，裁處異議人6 萬元罰鍰，
    並吊銷駕駛執照，且3年內禁考，合先敘明。
三、異議人聲明異議意旨略以：當日異議人在店裡喝酒，因為門
    口是紅線，怕隔天車子被拖吊，本想移車，因為打赤膊，警
    察遂來查問，經員警告知是經一小客車駕駛告知，才來查問
    ，然後開了三張紅單，其中二張異議人知錯已繳清，但對拒
    絕接受酒精濃度測試之檢定部分不服，為此聲明異議，請求
    撤銷原處分等語。
四、經查，本件異議人於上揭時、地駕駛上開懸掛他車號牌之汽
    車（原FT-2026號車，懸掛KD－3345 號車牌）行駛，經一小
    客車駕駛人檢舉異議人疑似酒醉駕車，而由當時執行路檢之
    臺北市政府警察局文山二分局員警將異議人攔停，請其接受
    酒精測試，惟經異議人拒絕接受等情，有卷附臺北市政府警
    察局文山二分局以94年6月20日北市警文二分交字第0943134
    2500號書函在卷可憑。再者，異議人於其所撰聲明異議狀中
    ，亦坦承有喝酒及遭員警開了3張違規通知單，其中2張已繳
    清之事實，此亦有上開異議狀附卷可稽。茍異議人當時並無
    開車，何必自行繳納該罰單，顯見異議人所辯有違常理，並
    非可採。況汽車駕駛人尚不得無故拒絕接受酒精濃度測試之
    檢定，已如前述，異議人既無故拒絕接受酒測，揆諸前揭規
    定及說明所示，原處分機關依法裁處異議人，自無不合。是
    本件事證明確，異議人之違規行為堪予認定。
五、綜此，原處分機關依違反道路交通管理處罰條例第35條第 3
    項、第67條第2項，裁處異議人6萬元罰鍰，並吊銷駕駛執照
    ，且3 年內禁考，尚無違誤。異議人猶執前詞，指摘上開原
    處分不當，為無理由，自應將其異議駁回。
六、據上論斷，依道路交通案件處理辦法第19條，裁定如主文。
中　　華　　民　　國　　94　　年　　8　　月　 10　　日
                          交通法庭法　官 林孟皇
以上正本證明與原本無異。
如不服本裁定，應於送達後5日內向本院提出抗告狀。
    　　                          書記官 宋德華
中　　華　　民　　國　　94　　年　　8　　月　 10　　日
